【裁判字號】    90,上訴,1310
【裁判日期】    900830
【裁判案由】    偽造文書
【裁判全文】
臺灣高等法院臺中分院刑事判決          民國九十年度上訴字第一三一○號
    上  訴  人
    即  被  告  甲○○
右上訴人因偽造文書案件，不服臺灣苗栗地方法院中華民國九十年五月二十五日第一
審判決（民國八十九年度訴字第一四三號，起訴案號：臺灣苗栗地方法院檢察署民國
八十八年度偵字第五九九四號），提起上訴，本院判決如左：
    主      文
上訴駁回。
    事      實
一、甲○○於民國（下同）八十六年間以其服務之文興土木包工業（位於苗栗縣後龍
    鎮大庄里十一鄰四六六號，負責人為蔣肇泉）為名，購入車號ＬＸ- 一九七九號
    自用小客車一輛，供己使用，於同年十二月二十五日凌晨零時二十分許，駕駛該
    車行經國道一號高速公路北向五十四公里二百公尺處，因超速駕駛違規，遭交通
    警察欄下盤查，詎甲○○因駕駛執照被吊銷，為脫免被警告發處罰，竟冒用渠友
    人乙○○名義，在內政部警政署國道公路警察局公警局字第0000000號
    舉發違反道路交通管理事件通知單（下稱舉發單）之移送聯上之「收受通知聯者
    簽章」欄位，偽造「乙○○」之署名（通知單為一式四份，以複寫方式製作，移
    送聯為第二聯，故在移送聯上簽名，其下之迴覆聯及存查聯上均有「乙○○」之
    署名各一枚），表示乙○○已收受該通知單之意，再將該通知單交還予處理警員
    而予以行使，足以生損害於警察、監理機關對於違規案件管理之正確性之權益。
    嗣經乙○○向原審法院交通法庭提出聲明異議後始查悉上情。
二、案經原審法院向臺灣苗栗地方法院檢察署檢察官告發後偵查起訴。
    理  由
一、訊據上訴人即被告甲○○對其於八十六年間確有使用車號ＬＸ- 一九七九號自用
    小客車，而其曾因交通違規為警取締時，提出友人乙○○之交通舉發單供警員填
    寫資料等情供認不諱，惟矢口否認有於前揭舉發違反道路交通管理事件通知單之
    被通知人收執聯中偽簽乙○○之名義，辯稱：伊雖曾提出乙○○之交通舉發單供
    警員填寫資料，但伊於交通違規單上係填寫自己之姓名，並未偽造乙○○之姓名
    ，且本件舉發單係被告之妻之姪兒吳文風，故被告始與乙○○達成和解，伊本身
    有駕照，根本無須使用友人乙○○之名義云云。惟查：
    (一)本件被告確於上開舉發單上偽簽乙○○之署名，業據檢察官於偵訊時當庭提出
      舉發單予被告之妻吳玉李確認無誤（見八十八年他字第四二七號卷第三十九頁
      ），核與被害人乙○○於原審法院交通法庭所稱：「好像是我一位在關的朋友
      甲○○簽的，是甲○○太太表示好像他先生有偽簽情事」之詞相符（見同卷第
      十三頁），並有上開舉發單之移送聯、迴覆聯及存查聯，及苗栗縣苗栗市調解
      委員會調解書在卷可稽。被告雖其後於偵訊時辯稱伊太太調解的是紅單上簽伊
      名字的案子，於本院再辯稱係伊太太誤會其意思，且本件係其妻子之姪子吳文
      風所簽，伊始與乙○○和解云云。惟查依前述調解書之內容可知，確係因聲請
      人《即被告甲○○》八十六年間冒用對造人名義《即乙○○》名義駕自小客車
      違反道路交通管理處罰條例之侵權行為損害賠償無誤，且被告於偵訊時並未曾
      表示本件舉發單係吳文風所簽，而於原審及本院始改口稱係吳文風所簽，惟經
      原審法院查詢吳文風之戶籍，吳文風已於八十八年五月十一日死亡，有法務部
      戶役政連結作業系統一紙在卷足憑，足證被告所辯其太太誤解其意思、舉發單
      係吳文風所簽之詞顯係臨訟卸責之詞，委不足採。
    (二)被告雖辯稱曾提出乙○○之交通舉發單供警員填寫資料，但伊於交通違規單上
      係填寫自己之姓名，並未偽造乙○○之姓名云云，惟經臺灣苗栗地方法院檢察
      署及原審法院函查交通部公路局新竹區監理所苗栗監理站（下稱苗栗監理站）
      及苗栗縣警察局竹南分局有關ＬＸ- 一九七九號及登記被告甲○○所有之ＢＭ
      ─○一○七號自用小客車違規資料，確無被告所稱填寫乙○○資料，惟署名被
      告甲○○之舉發單，有苗栗監理站八十九年一月七日八九竹監苗字第○○一七
      一號函、八十九年五月二十日八九竹監苗字第○三七七三號函、八十九年六月
      十三日八九竹監苗字第○四四一八號函、八十九年七月一日八九竹監苗字第○
      五一二三號函及所附之舉發單、苗栗縣警察局竹南分局八十九年八月十日南警
      交字第二三三三八號函在卷可稽，且經同院函查內政部警政署國道公路警察局
      第六警察隊表示：「該隊取締駕駛人違規，如未隨身攜帶任何身分證件，依據
      駕駛人當場所報姓名、年籍資料，查詢車輛並過濾其資料無誤後，始掣單舉發
      ，不會僅憑違規前所開立之違規單證明駕駛人身分，被通知人與收受通知聯簽
章應屬同一人，如簽章不同，進一步查明身分，一般可能為謊報姓名，本隊均
      依法辦理。」有該隊八十九年五月二十五日（八九）公警國六刑字第六七三○
      號函在卷足憑，足證被告所辯曾提出乙○○之交通舉發單供警員填寫資料，但
      於交通違規單上係填寫自己之姓名云云，為不足採。
    (三)被告雖稱其本身有駕照，根本無須使用友人乙○○之名義云云，惟經同院函查
      苗栗監理站表示被告之普通聯結車駕照已於八十四年五月二十三日至八十五年
      五月二十二日受記原吊銷處分，有苗栗監理站八十九年十二月二十一日八九竹
      監苗字第一○二八六號函可憑，被告雖於同院審理時表示其營業聯結車已被吊
      銷，但還有普通聯結車及自小客車駕照，惟查同院另為九十年一月十七日發函
      苗栗監理站查詢，被告「於八十六年十二月二十五日（即本件案發時）駕照是
      否仍吊扣中」，苗栗監理站之函復為其普通聯結車駕照已受吊銷處分，足證被
      告於案發時應係無駕駛執照駕駛任何汽車無誤，且如被告所稱當時其有駕照無
      誤，則其又何需如前所述提出乙○○之交通舉發單供警員填寫資料？
    (四)本案經臺灣苗栗地方法院檢察署將前開第0000000號舉發單與被告當庭
      所簽寫之「乙○○」簽名併送內政部警政署刑事警察局鑑定結果雖覆以：因待
      鑑定字跡欠清晰且有做作之虞，而難以認定，足證被告前開所辯未偽簽乙○○
      之詞皆不足採信，本件事證明確，被告犯行洵堪認定。其請求再行送鑑定字跡
      已無必要，併此敘明。
二、核上訴人即被告於舉發違反道路交通管理事件通知單上偽造「乙○○」署名後，
    再將之交還予處理員警而予以行使之所為，係犯刑法第二百十六條、第二百十條
    之行使偽造私文書罪。其偽造署押行為，因係複寫，故一次簽名即有三枚署押，
    又其偽造署押為偽造私文書之階段行為，被告偽造私文書後復持以行使，其偽造
    之低度行為已為行使之高度行為所吸收，均不另論罪。原判決因依刑法第二百十
    六條、第二百十條、第二百十九條，爰審酌被告犯罪之動機、目的、手段、所生
    危害、犯後雖與被害人乙○○達成民事和解，惟為脫免罪責，竟將犯行諉為已死
    亡之吳文風所為，犯後態度欠佳，顯未具任何悔意等一切情狀，量處有期徒刑捌
    月，以資懲儆。內政部警政署國道公路警察局公警局字第0000000號舉
    發單之移送聯、迴覆聯及存查聯內偽造「乙○○」之署名共三枚均應依同法第二
百十九條規定宣告沒收。至舉發違反道路交通管理事件通知單本身，既非違禁物
    ，亦非供被告犯罪所用之物，且被告已將之交還執勤員警，已非被告所有，爰不
    另為沒收之諭知，原判決認事用法及量刑均無不當，上訴意旨，仍執陳詞，否認
    犯罪，非有理由，應予駁回。
三、據上論斷，應依刑事訴訟法第三百六十八條，判決如主文。
本案經檢察官丙○○到庭執行職務。
中      華      民      國     九十      年      八       月    三十    日
                                 臺灣高等法院臺中分院刑事第六庭
                                       審判長法  官  李  文  雄
                                             法  官  邱  顯  祥
                                             法  官  陳  嘉  雄
右正本證明與原本無異。
如不服本判決應於收受送達後十日內向本院提出上訴書狀，其未敘述上訴之理由者並
得於提起上訴後十日內向本院補提理由書（均須按他造當事人之人數附繕本）。
                                              書記官  王  麗  英
中      華      民      國     九十      年      八       月   三十一   日
                                                  Ｆ


司法院資訊處製作；財團法人民間司法改革基金會備份。
